臺灣高等法院臺中分院刑事判決　　　　96年度上訴字第1071號
上　訴　人　臺灣臺中地方法院檢察署檢察官
上　訴　人
即　被　告　乙○○
選任辯護人　張仕融律師
　　　　　　楊佳勳律師
　　　　　　張崇哲律師
上列上訴人因被告毒品危害防制條例案件，不服臺灣臺中地方法
院95年度訴字第 3490號中華民國96年2月27日第一審判決（起訴
案號：臺灣臺中地方法院檢察署95年度偵字第9496號），提起上
訴，本院判決如下：
    主  文
原判決撤銷。
乙○○運輸第三級毒品，累犯，處有期徒刑參年。
    事  實
一、乙○○因重利罪，經臺灣臺中地方法院於民國八十八年五月
    十日以八十八年度易字第六一三號判處有期徒刑六月確定；
    又因重利罪，經本院於九十二年十月十四日以九十二年度上
    更一字第一四一號判處有期徒刑九月確定，嗣經本院以九十
    三年度聲字第一０四號裁定合併定應執行有期徒刑一年確定
    ，於九十三年八月一日因縮短刑期執行完畢。
二、乙○○猶不知悔改，明知特拉嗎竇業經我國政府公告列為毒
    品危害防制條例第二條第二項第三款所規定之第三級毒品，
    不得製造、運輸、販賣、施用或持有，且係行政院依懲治走
    私條例第二條規定所公告之「管制物品項目及其數額」甲項
    第四款規定管制進出口之物品，不得私運進口，竟於九十五
    年四月十九日二十三時許，在中國大陸廣東省東莞市之ＫＴ
    Ｖ酒店，由大陸籍之沈姓友人處，取得外包裝為「複方地芬
    諾酯片」內含有第三級毒品特拉嗎竇（TRAMADOL）成分之藥
    品七十二粒後，擅自於九十五年四月二十三日十二時三十分
    許，自中國大陸澳門地區搭乘復興航空，攜帶運輸前開藥品
    ，經由臺灣桃園中正國際機場入境臺灣地區。嗣於九十五年
    四月二十三日十八時三十分許，在桃園縣大園鄉○○○路九
    號桃園中正國際機場，為警查獲，並當場自其隨身行李內扣
    得外包裝為「複方地芬諾酯片」內含有特拉嗎竇毒品成分之
    藥品七十二粒。
三、案經臺中市警察局第三分局報告臺灣臺中地方法院檢察署檢
    察官偵查起訴。
    理    由
一、訊據被告乙○○對於攜帶前開含有特拉嗎竇成分之藥品七十
    二粒，自大陸地區入境臺灣等情，固不否認，惟矢口否認有
    何犯行，辯稱：伊不知道扣案之藥品含有第三級毒品成分，
    在大陸西藥房均可以買到，係屬成藥，大陸友人告知其具有
    壯陽、止痛之作用，才會將該藥品隨意放在隨身包包內，由
    廣州東莞市酒店攜帶入境云云。經查：
（一）被告對於自中國大陸澳門地區攜帶運輸扣案之藥品七十二
      粒入境臺灣等情，業經坦認屬實，此有臺北關稅局扣押貨
      物收據及搜索筆錄一份（參照警卷第四七頁）在卷可稽，
      且有扣案之外包裝為「複方地芬諾酯片」內含有特拉嗎竇
      成分之藥品七十二粒為證（參照警卷第六十、六一頁），
      應堪認定。又扣案之藥品七十二粒，經鑑定結果：檢體外
      觀為透明塑膠瓶，上面有「複方地方諾酯片」簡體字，內
      為白色圓形錠，含塑膠瓶驗餘重量為14.604公克，檢出TR
      AMADOL成分，特拉嗎竇（TRAMADOL）屬管制藥品管理條例
      第三級管制藥品或毒品危害防制條例第三級毒品，此有行
      政院衛生署藥品管理局管檢字第0950005650號鑑定書一份
      在卷為憑（參照九十五年度偵字第九四六九號偵查卷第二
      十頁）。是以，被告自大陸攜帶含有第三級毒品特拉嗎竇
      成分之藥品入境臺灣之情，應堪認定，合先敘明。
（二）次以，被告否認知悉扣案藥品係屬第三級毒品，且在大陸
      藥局均有販售，該藥品係具有壯陽、止痛之功效云云，並
      提出其於本案被查獲後再次前往大陸取回之「鹽酸曲馬多
      片」使用說明書及外包裝紙盒（參照九十五年偵字第九四
      六九號偵查卷第二五頁、原審卷第第四五頁）為證。惟依
      據被告提出之使用說明書，記載其用途僅為「用於癌症疼
      痛、骨折或術後疼痛等各種急、慢性疼痛」，並無被告所
      稱之壯陽功效；且扣案之藥品所含有特拉嗎竇成分，而特
      拉嗎竇（TRAMADOL）係屬於合成類之類鴉片止痛劑，施用
      後可能產生類似施用鴉片症狀，包括頭昏眼花、困倦、噁
      心、便秘、發汗及搔癢，無文獻指出有無壯陽之效果，此
      有行政院衛生署管制藥品管理局管檢字第0950005650號鑑
      定書一份在卷可稽（參照九十五年度偵字第九四六九號偵
      查卷第二十頁），顯然扣案之藥品並不具有被告所稱之壯
      陽功效。復以，原審法院將被告提出之前開使用說明書及
      外包裝盒連同扣案藥品函送行政院衛生署管制藥品管理局
      鑑定結果，認為扣案之藥品成分特拉嗎竇（TRAMADOL），
      與被告提供之仿單（即使用說明書）影本所記載鹽酸曲馬
      多（TRAMADOL）為相同成分，經由行政院衛生署藥品許可
      證電腦資料庫資料查證結果，國內核准含特拉嗎竇之藥品
      均為醫師處方使用，其中無「鹽酸曲馬多片」，且西藥房
      需憑管制藥品專用處分箋始可販售特拉嗎竇之藥品，此有
      行政院衛生署管制藥品管理局九十六年一月十六日管檢字
      第0960000258號函在卷可稽（參照原審卷第五十、五一頁
      ）；被告既然可以隨手取得扣案藥品之真實外包裝及說明
      書，即可對於攜帶入境之藥品實際用途有所知悉，何以被
      告卻虛稱該藥品功效具有壯陽效用，由此可見，被告應係
      事先早已知悉該藥品係屬國內管制藥品且為第三級毒品，
      而為解免刑事責任乃提出大陸人告知該藥品具有壯陽功效
      之說詞。
（三）再者，針對行政院衛生署藥品管理局鑑定書中「複方地芬
      諾酯片」檢體外盒標籤標示含有「地芬諾酯」成分（參照
      原審卷第五八頁），經由網站資料查詢結果，DIPHENOXYL
      ATE 成分在大陸翻譯為「地芬諾酯」，即為「狄分諾西萊
      」，屬第二級管制藥品及毒品，此有行政院衛生署管制藥
      品管理局九十六年一月十六日管檢字第0960000258號函在
      卷可稽（參照原審卷第五十、五二頁）；且大陸販售之「
      鹽酸地芬諾酯」，其適應症狀為用於急慢性功能性腹瀉及
      慢性腸炎（參照稱原審卷第六十頁），顯然不具有壯陽、
      止痛之功效。又扣案之含有特拉嗎竇成分之藥品，其外包
      裝之「複方地芬諾酯片」玻璃罐，記載該藥品係用於急慢
      性功能性腹瀉及慢性腸炎（參照原審卷第五八頁），亦與
      被告宣稱其大陸友人告知有壯陽及止痛之功能不符，被告
      在大陸友人交付該藥品時，按理應當會閱覽玻璃罐上之用
      途說明，並在該用途說明不具有該大陸友人所稱之功效時
      ，應即提出質疑並詳細詢問藥品內容物，惟被告卻違反常
      情，絲毫未加質疑，竟率予攜帶入境，由此堪認被告在攜
      帶入境即已知悉該藥品之實際內容，因此，被告事後辯稱
      不知內容物為國內管制之毒品，即有可議。
（四）復查證人甲○○於本院審理時到庭證稱：伊任職台北關稅
      局，本案係航警局接獲密報，提供被告名字及可能搭乘航
      班，通知伊等前往查獲。伊之前聽過特拉嗎竇，調查局提
      供的資料中就有這些毒品資料。查獲被告時，是根據藥瓶
      瓶裝上面的字判斷，以疑似複方地芬諾脂片處理，複方地
      芬諾脂片當時是比較新的藥品，它裡面含有特拉嗎竇的成
      分，在本件查獲前，台北關稅局曾查獲二件，所以伊等知
      道如何處理等語（見本院卷九十六年六月六日審判筆錄）
      。可知本案係航警局接獲密報始前往查獲被告，益認被告
      應非在不知係毒品或管制藥品之情況下攜帶上開物品入境
      甚明。
（五）又佐以內政部警政署刑事警察局偵六隊三組對於被告所使
      用門號0000000000號（參照九十五年度警聲搜字第二九七
      三號偵查卷第十四至十七頁）實施監聽結果，發現被告利
      用該行動電話與其具保人劉建甫多次談論本案，被告告知
      具保人劉建甫「我可能要勒戒一、兩個月，進去可能要驗
      尿」，具保人劉建甫嗣稱「可能他們沒搜到什麼東西吧，
      可能要開你那瓶奇馬多的事」（參照九十五年度警聲搜字
      第二九七三號偵查卷第十四頁），具保人劉建甫並告知被
      告以「那瓶奇馬多大陸藥房都有在賣，跟法官求個情，這
      個話你要會講呢，你說你也不知道是禁藥，你要這樣跟我
      判刑我也不服，希望你給我解釋」為辯解，尋求解脫（參
      照九十五年度警聲搜字第二九七三號偵查卷第十五頁）；
      之後，被告向具保人劉建甫表示：「我說我去酒店喝酒人
      家說持久的，我就跟他討，他就拿七十幾顆給我了，‧‧
      ‧」，具保人劉建甫稱：「那個藥你跟他說到持久那裡去
      ，那個是止痛的。」，被告表示：「我可以說是大陸人騙
      我的，我也可以叫他去查入出境我有去找大陸問那個酒店
      那個經理，這個西藥房就買的到的東西。」，具保人劉建
      甫稱：「要是那瓶藥沒那種反應不就漏氣了。」（參照九
      十五年度警聲搜字第二九七三號偵查卷第十六頁）；續以
      ，被告又對具保人劉建甫稱：「我說我真的不知道是毒品
      ，然後他說可不可以帶那個大陸人帶過來嗎？我說大陸人
      過來要排隊。」、「我說明書就拿給他看，他說明書看看
      說沒有壯陽，我說我不知道，酒店經理拿給我，我不知道
      。」、「他問我有沒有什麼補充，我說報告庭上，我以前
      有前科沒錯，但是我想好好做，請再給我機會。」（參照
      九十五年度警聲搜字第二九七三號偵查卷第十七頁），顯
      見被告確實知悉其所攜帶入境之藥品含有管制之第三級毒
      品特拉嗎竇之成分，方會與具保人劉建甫為上開說詞。因
      此被告辯稱其不知有毒品成分云云，辯護人亦為被告辯護
      稱：被告對特拉嗎竇有違法性之認識錯誤云云，核係事後
      卸責之詞，要難採信。
（六）至於被告指稱該藥品在大陸西藥房均有販售云云，對此，
      被告固提出之鹽酸曲馬多片外包裝紙盒及使用說明書為據
      ，惟該鹽酸曲馬多片之用途，並無被告所稱之壯陽功效，
      且與扣案之藥品外包裝玻璃罐記載內容不符，被告自應有
      所警覺；復以，一般國人入境攜帶自境外購買之藥品入關
      ，均係以國內已有販售之藥品為主，若非國內已合法販售
      之藥品，因各國對於藥品之管制規定不同，自應先行查詢
      確認後，始得攜帶入境，以避免無端遭受攜帶毒品之牢獄
      之災，而被告卻事先毫無查證之情況下，即擅自攜帶入境
      ；復以，被告指稱該藥品在大陸西藥房即有販售，惟扣案
      之藥品外包裝之玻璃罐與內容物之成分不同，被告何以知
      悉該藥品在大陸藥房即有販售，由此可知，被告確實事先
      早已知悉內容物含有特拉嗎竇成分，始可能知悉含有特拉
      嗎竇成分之藥物在大陸藥房有販售。另外，被告辯稱如果
      事先知道該藥品係第三級毒品，應該會將其放置在行李箱
      中，不會放置於隨身包包內攜帶入境云云，惟因該扣案之
      藥品數量不多，且外包裝之玻璃罐體積極小，且因個人隨
      身行李於海關入出境時，經由金屬探測器之檢視，原則上
      亦不致於發生任何問題，因此，被告將其放置於個人隨身
      行李中，亦屬合理之舉動，尚難以被告將扣案藥品放置於
      隨身行李之行為，據以推定被告事先不知扣案藥品係屬第
      三級毒品之事實。
（七）綜上所述，被告自大陸運輸含有第三級毒品特拉嗎竇成分
      之藥品入境臺灣等情，應堪認定。被告所辯，顯係事後卸
      責之詞，要難採信。本件事證已臻明確，被告犯行，洵堪
      認定。
二、論罪科刑部分：
（一）查特拉嗎竇係毒品危害防制條例第二條第二項第三款所規
      定之第三級毒品，並屬行政院依懲治走私條例第二條規定
      所公告之「管制物品項目及其數額」甲項第四款規定管制
      進出口之物品。又依香港澳門關係條例第三十五條第二項
      規定：「輸入或攜帶進入臺灣地區之香港或澳門物品，以
      進口論；其檢驗、檢疫、管理、關稅等稅捐之徵收及處理
      等，依輸入物品有關法令之規定辦理。」，即自澳門攜帶
      物品進入臺灣，應以進口論，自有適用懲治走私條例之規
      定。復按自大陸地區私運物品進入臺灣地區，或自臺灣地
      區私運物品前往大陸地區者，以私運物品進口、出口論，
      適用懲治走私條例規定處斷，同條例第十二條規定甚明。
      被告自大陸地區廣東省東莞市運輸、走私毒品特拉嗎竇入
      境，雖經由澳門轉機，然其係自大陸地區東莞市起運毒品
      入境，自應適用懲治走私條例第十二條論以準走私罪，被
      告自澳門私運管制進口之第三級毒品入境，核其所為，係
      犯毒品危害防制條例第四條第三項之運輸第三級毒品罪及
      懲治走私條例第十二條、第二條第一項之私運管制物品進
      口罪（被告行為後，懲治走私條例雖於九十五年五月三十
      日修正公布第二條條文，並自九十五年七月一日施行，惟
      該條文之第一項並未修正，僅係刪除原第二項有關常業犯
      之規定，故本案尚無新舊法比較適用之問題）。被告一行
      為同時觸犯構成犯罪要件不同之私運管制物品進口罪與運
      輸第三級毒品二罪間，有想像競合犯之裁判上一罪關係，
      應從一重之運輸第三級毒品罪處斷。公訴人雖未就被告私
      運管制物品進口罪行予以起訴，惟該部分與起訴之運輸第
      三級毒品罪間，有想像競合犯之裁判上一罪關係，為起訴
      效力所及，本院自得併予審理。
（二）又查被告曾因重利罪，經臺灣臺中地方法院於民國八十八
      年五月十日以八十八年度易字第六一三號判處有期徒刑六
      月確定；又因重利罪，經本院於九十二年十月十四日以九
      十二年度上更一字第一四一號判處有期徒刑九月確定，嗣
      經本院以九十三年度聲字第一０四號裁定合併定應執行有
      期徒刑一年確定，於九十三年八月一日因縮短刑期執行完
      畢，此有臺灣高等法院被告前案紀錄表一份在卷可稽，被
      告前受有期徒刑之執行完畢後，五年以內故意再犯本件有
      期徒刑以上之罪，不論依修正前刑法第四十七條或係九十
      五年七月一日修正施行之刑法第四十七條第一項之規定，
      均構成累犯，結果並無不同，對於被告而言並無有利或不
      利之情形，應無新舊法比較適用之問題，依一般法律適用
      原則，自應逕行適用裁判時之修正後刑法第四十七條第一
      項之規定，加重其刑（最高法院九十五年台上字第五五九
      九號、九十五年台上字第五五八九號判決意旨參照）。
（三）次查：被告所犯毒品危害防制條例第四條第三項之運輸第
      三級毒品罪，其法定刑為五年以上有期徒刑，得併科新臺
      幣五百萬元以下罰金，本件被告運輸第三級毒品特拉嗎竇
      之數量僅有七十二粒，數量不多，且尚末流入市面即為警
      查獲，危害程度尚屬輕微，被告之犯罪手段亦屬平和，較
      之夾帶大量毒品入境者，其犯罪之情狀，顯可憫恕，法重
      情輕，認為科以最低度刑仍嫌過重，爰依刑法第五十九條
      之規定，予以酌量減輕其刑，並先加後減之。（按刑法第
      五十九條關於刑之酌減之規定，亦經修正，惟因該條之規
      定，為法院就刑之酌減審認標準見解之明文化，非屬法律
      之變更，自無刑法第二條之適用問題〈最高法院九十五年
      度五月二十三日刑事庭第八次會議決議參照〉。）
三、原審法院認被告犯罪事證明確，予以論罪科刑，固非無見，
    惟查被告同時犯懲治走私條例第十二條、第二條第一項之私
    運管制物品進口罪，原審判決未就該部分予以論罪，尚有未
    洽。被告上訴意旨否認犯行並非可採，已如前述，其指摘原
    判決不當，並無理由，檢察官上訴認被告無顯可憫恕之情形
    ，亦無理由，惟原判決既有上述可議之處，即屬無可維持，
    自應由本院撤銷改判。爰審酌被告擅自由大陸運輸第三級毒
    品特拉嗎竇入境，助長國內毒品之氾濫，為警查獲後，猶矢
    口否認運輸毒品犯行，犯後態度不佳，惟因被告運輸之毒品
    數量僅有七十二粒，且尚未轉售獲利，情節非重等一切情狀
    ，量處如主文所示之刑，以示懲儆。扣案之外包裝為「複方
    地芬諾酯片」內含有特拉嗎竇成分之藥品七十二粒，係屬毒
    品危害防制條例第二條第二項第三款所規範之第三級毒品，
    依毒品危害防制條例第十八條第一項中段之規定應沒入銷燬
    之，惟沒入銷燬其性質屬行政秩序罰，屬行政機關依行政程
    式科罰之權限，法院自不得諭知沒入銷燬（參照最高法院九
    十二年度台上字第二七一八號判決意旨），因此，扣案之藥
    品七十二粒，應交由主管機關依法沒入，附此敘明。
據上論結，應依刑事訴訟法第三百六十九條第一項前段、第三百
六十四條、第二百九十九條第一項前段，毒品危害防制條例第四
條第三項，懲治走私條例第二條第一項、第十一條、第十二條，
刑法第十一條前段、第四十七條第一項、第五十五條、第五十九
條，判決如主文。
本案經檢察官丙○○到庭執行職務。
中　　華　　民　　國　　96　　年　　7 　　月　　18　　日
            刑事第八庭    審判長法　官  羅  得  村
                                法　官  劉  榮  服
                                法　官  張  靜  琪
上列正本證明與原本無異。
如不服本判決應於收受送達後十日內向本院提出上訴狀，其未
述上訴之理由者並得於提起上訴後十日內向本院補提理由書 (均
須按他造當事人之人數附繕本)。
                                書記官  陳  妙  瑋
中　　華　　民　　國　　96　　年　　7 　　月　　18　　日
附錄論罪科刑法條：
毒品危害防制條例第4條：
製造、運輸、販賣第一級毒品者，處死刑或無期徒刑；處無期徒
刑者，得併科新臺幣一千萬元以下罰金。
製造、運輸、販賣第二級毒品者，處無期徒刑或七年以上有期徒
刑，得併科新臺幣七百萬元以下罰金。
製造、運輸、販賣第三級毒品者，處五年以上有期徒刑，得併科
新臺幣五百萬元以下罰金。
製造、運輸、販賣第四級毒品者，處三年以上十年以下有期徒刑
，得併科新臺幣三百萬元以下罰金。
製造、運輸、販賣專供製造或施用毒品之器具者，處一年以上七
年以下有期徒刑，得併科新臺幣一百萬元以下罰金。
前五項之未遂犯罰之。
